臺灣臺中地方法院刑事判決
111年度訴字第495號
公  訴  人  臺灣臺中地方檢察署檢察官
被      告  李安棋


指定辯護人  本院公設辯護人梁乃莉  
上列被告因違反毒品危害防制條例等案件，經檢察官提起公訴（
111年度偵字第3770號），本院判決如下：
    主  文
李安棋犯販賣第二級毒品罪，累犯，處有期徒刑伍年拾月。扣案
如附表一編號1所示之物沒收；未扣案之犯罪所得新臺幣壹萬壹
仟元沒收，於全部或一部不能沒收或不宜執行沒收時，追徵其價
額。又犯藥事法第八十三條第一項之轉讓禁藥罪，累犯，處有期
徒刑伍月。扣案如附表一編號2至4所示之物均沒收。
    事  實
一、李安棋（通訊軟體LINE［下稱LINE］暱稱「潔」）明知甲基安
    非他命為毒品危害防制條例所列管之第二級毒品，依法不得
    販賣，亦經中央衛生主管機關明令公告列為禁藥管理，屬於
    藥事法列管之禁藥，任何人不得非法轉讓，竟分別為下列犯
    行：
（一）李安棋意圖營利，基於販賣第二級毒品甲基安非他命之犯
      意，以LINE與張銘郁聯絡達成李安棋以新臺幣（下同）2
      萬3000元之價格販賣半兩（18公克）甲基安非他命予張銘
      郁之合意後，依約於民國110年10月4日11時30分許，在位
      於臺中市○區○○路0段000號之「優勝美地汽車旅館」501號
      房內，交付半兩甲基安非他命予張銘郁，並當場向張銘郁
      收取部分價金1萬1000元，且同意張銘郁暫行積欠其餘價
      金1萬2000元，而完成交易。
（二）李安棋於111年1月12日17時許，在其位於臺中市○○區○○路
      000巷00號3樓之26之居所內，基於轉讓禁藥甲基安非他命
      之犯意，以將內置甲基安非他命之玻璃球吸食器直接交付
      予其女友張佩穎、並詢問張佩穎「要不要」之方式，無償
      轉讓甲基安非他命予張佩穎。張佩穎接過該玻璃球吸食器
      後，點火施用其內之甲基安非他命（張佩穎所涉施用毒品
      案件，另經檢察官聲請觀察勒戒）。
二、嗣經警持本院核發之搜索票，於111年1月13日7時27分許對
    李安棋執行搜索，扣得如附表一所示之物（李安棋所涉施用
    毒品案件，另經檢察官聲請觀察勒戒），始偵悉上情。
三、案經臺中市政府警察局豐原分局（下稱豐原分局）報請臺灣
    臺中地方檢察署（下稱臺中地檢署）檢察官偵查起訴。
    理  由
壹、證據能力部分：
一、按被告以外之人於審判外之言詞或書面陳述，除法律有規定
    者外，不得作為證據，刑事訴訟法第159條第1項定有明文。
    又被告以外之人於審判外之陳述，雖不符刑事訴訟法第159
    條之1至第159條之4之規定，而經當事人於審判程序同意作
    為證據，法院審酌該言詞陳述或書面陳述作成時之情況，認
    為適當者，亦得為證據；當事人、代理人或辯護人於法院調
    查證據時，知有同法第159條第1項不得為證據之情形，而未
    於言詞辯論終結前聲明異議者，視為有前項之同意，刑事訴
    訟法第159條之5規定甚明，且其適用並不以「不符前四條之
    規定」為要件（最高法院104年度第3次刑事庭會議決議意旨
    參照）。查本案認定事實所引用被告李安棋以外之人於審判
    外之言詞或書面陳述，雖屬傳聞證據，惟檢察官、被告、辯
    護人於言詞辯論終結前，均未主張有刑事訴訟法第159條第1
    項不得為證據之情形，本院審酌此等證據作成時之情況，並
    無違法不當及證明力明顯過低之瑕疵，認以之作為證據應屬
    適當，而認該等證據資料皆有證據能力。
二、至於本院所引之非供述證據部分，經查並非違法取得，亦無
    依法應排除其證據能力之情形，應有證據能力。
貳、實體部分：
一、認定犯罪事實所憑之證據及理由：
（一）上開犯罪事實，業據被告於警詢、偵訊、本院行訊問、準
      備、審理程序時均坦承不諱（見111年度偵字第3770號卷［
      下稱偵卷］第55至59、398、399頁，111年度聲羈字第36號
      卷第18頁，111年度訴字第495號卷［下稱訴卷］第42、147
      至149、204、205頁），且經證人張銘郁、張佩穎於警詢
      、偵訊中證述明確（見偵卷第99至109、148、149、169、
      170、182至184、389至391、417頁），復有豐原分局刑事
      案件報告書、「優勝美地汽車旅館」入住資料、張銘郁與
      被告對話紀錄翻拍照片、被告指認犯罪嫌疑人紀錄表（指
      認張佩穎、張銘郁）、證人張銘郁指認犯罪嫌疑人紀錄表
      （指認被告）、豐原分局搜索扣押（執行處所：臺中市○○
      區○○路000號、西屯區至善路101巷23號3樓之26）相關資
      料（搜索扣押筆錄、扣押物品目錄表、扣押物品收據）、
      張佩穎採驗尿液相關資料（豐原分局委託鑑驗尿液代號與
      真實姓名對照表、勘察採證同意書、欣生生物科技股份有
      限公司111年2月9日00000000號濫用藥物尿液檢驗報告）
      、查獲與搜索扣押現場照片、毒品初驗結果照片、衛生福
      利部草屯療養院111年2月25日草療鑑字第1110200211號鑑
      驗書、本院111年度院安保字第119號、院保字第496號扣
      押物品清單在卷可稽（見偵卷第37至39、65至67、69至79
      、89至95、172至175、195至201、203至205、207、211至
      217、219、221、239、241、251至261、263至265、487、
      489頁，訴卷第135、141、142頁），且有扣案如附表一所
      示之物可佐，足認被告上開自白與事實相符。
（二）查被告於審理程序中坦承：我賣給張銘郁毒品的好處就是
      賺取3000元價差之利益等語（見訴卷第204頁），可知被
      告如事實欄一（一）所為，目的在獲取價差之利益，確係
      出於營利之意圖無疑。
（三）綜上所述，本案事證明確，被告犯行均堪以認定，應依法
      論科。
二、論罪科刑：
（一）論罪：
　　1.按甲基安非他命屬毒品危害防制條例第2條第2項第2款所
      規定之第二級毒品，另經中央衛生主管機關行政院衛生署
      （現改制為衛生福利部）以69年12月8日衛署藥字第30112
      4號公告予以禁止使用、輸入、製造，復以75年7月11日衛
      署藥字第597627號公告重申禁止使用，再以79年10月9日
      衛署藥字第904142號公告予以禁止於醫療上使用，均屬本
      院依職權所知悉之事項，故甲基安非他命亦屬藥事法第22
      條第1項第1款所規定之禁藥。又行為人轉讓甲基安非他命
      （未達法定應加重其刑之一定數量）予成年人（非孕婦）
      ，同時該當藥事法第83條第1項轉讓禁藥罪及毒品危害防
      制條例第8條第2項轉讓第二級毒品罪之構成要件，應依重
      法優於輕法之原則，擇較重之轉讓禁藥罪論處（最高法院
      109年度台上字第1089號判決意旨參照）。查被告轉讓重
      量不詳之甲基安非他命予張佩穎，尚無證據可認已達轉讓
      毒品加重其刑之數量標準第2條第2款規定之淨重10公克以
      上；又張佩穎係成年人，亦無證據顯示張佩穎係孕婦，是
      被告轉讓甲基安非他命予張佩穎之行為，並不符合毒品危
      害防制條例第8條第6項、第9條加重其刑之規定，自應優
      先適用藥事法之規定論處。
　　2.是核被告如事實欄一（一）所為，係犯毒品危害防制條例
      第4條第2項之販賣第二級毒品罪，被告販賣前持有第二級
      毒品之低度行為，應為販賣之高度行為所吸收，不另論罪
      ；如事實欄一（二）所為，係犯藥事法第83條第1項之轉
      讓禁藥罪，被告持有與轉讓甲基安非他命之行為，同為實
      質上一罪之階段行為，高度之轉讓行為既已依藥事法加以
      處罰，依法律適用完整性之法理，其低度之持有甲基安非
      他命行為，自不能再行割裂適用毒品危害防制條例加以處
      罰（最高法院82年度台上字第4076號、第6613號判決意旨
      參照），且藥事法對於持有禁藥之行為未設有處罰之規定
      ，則本案不生被告持有、轉讓禁藥甲基安非他命之低度、
      高度行為論罪問題，附此敘明。
　　3.被告所犯如事實欄一所示之2次犯行間，犯意各別，行為
      互殊，應予分論併罰。
（二）累犯之認定：
　　　查被告前因販賣第一級、第二級毒品案件，經臺灣高等法
      院臺中分院（下稱臺中高分院）以100年度上更一字第66
      號判決判處有期徒刑4年4月3次、4年3月5次、2年2月、1
      年5月2次、1年4月8次（下稱前案1）；復因施用第一級、
      第二級毒品案件，經本院以99年度訴字第2530號判決判處
      有期徒刑8月、4月（下稱前案2）；前案1、2經臺中高分
      院以100年度聲字第1588號裁定定應執行有期徒刑8年6月
      確定，入監服刑後於105年10月21日假釋出監，其後假釋
      遭撤銷，經通緝到案而入監執行殘刑後，於109年2月23日
      期滿執行完畢，有刑案資料查註紀錄表、矯正簡表、臺灣
      高等法院被告前案紀錄表附卷可按。起訴書已具體指出依
      卷附刑案資料查註紀錄表、矯正簡表所示，被告構成累犯
      ，並已說明被告之前案與本案均為販毒案件，足認其刑罰
      適應力薄弱且有特別惡性，請法院依累犯規定加重其刑，
      經檢察官於審理程序中引用並重申依累犯規定加重其刑之
      請求，被告、辯護人均當庭表示對此並無意見（見訴卷第
      205、206頁），可認檢察官對被告構成累犯之事實及應加
      重其刑之事項已有所主張且符合應有之證明程度。被告於
      受徒刑之執行完畢後，5年以內故意再犯有期徒刑以上之
      本案各罪，均為累犯。考量被告前案犯罪經執行完畢後，
      理應產生警惕，而能因此自我控管，不再觸犯有期徒刑以
      上之罪，卻故意再犯本案各罪，足見其對於刑罰之反應力
      薄弱，況前案1與本案之販賣第二級毒品罪、轉讓禁藥罪
      ，同屬交付戕害身心健康之物予他人之犯行，對國民身心
      健康均有嚴重危害，罪質相同或相近，顯見被告有一再觸
      犯同類犯罪之特別惡性，並參酌司法院釋字第775號解釋
      意旨，認被告依刑法第47條第1項規定，就其本案所犯各
      罪均加重最低本刑，與憲法罪刑相當之原則無違，爰除販
      賣毒品部分法定本刑為無期徒刑部分依法不得加重外，其
      餘均依法加重其刑。
（三）本案各罪均有偵審自白減刑規定之適用：
　　1.按行為人轉讓同屬禁藥之甲基安非他命（未達法定應加重
      其刑之一定數量）予成年人（非孕婦），依重法優於輕法
      之原則，擇較重之藥事法第83條第1項轉讓禁藥罪論處，
      如行為人於偵查及歷次審判中均自白，仍有毒品危害防制
      條例第17條第2項規定自白減輕其刑之適用。但就量刑而
      言，在重法之法定最輕本刑較輕法之法定最輕本刑為輕時
      ，如仍得在重法之最輕本刑以上、輕法之最輕本刑之下，
      量定其宣告刑，即有重法輕罰之不合理現象。因此，在別
      無其他減輕其刑事由時，量刑不宜低於輕法即毒品危害防
      制條例第8條第2項所規定之最低法定刑，以免科刑偏失，
      始符衡平（最高法院最高法院109年度台上字第4243號判
      決意旨參照）。
　　2.查被告於偵查及審判中均自白販賣第二級毒品、轉讓禁藥
      犯行，俱如前述，均應依毒品危害防制條例第17條第2項
      規定減輕其刑。前述刑之加重（累犯）及減輕（偵審中自
      白），應先加後減之。
（四）本案各罪均不符供出毒品來源因而查獲其他正犯或共犯之
      要件：
    1.被告、辯護人雖稱被告曾向警提供其110年10月4日匯款紀
      錄，證明被告係於該日向丁欷、游鈺民購入其事實欄一（
      一）所販賣之毒品，惟經本院函詢關於上手查獲情形，經
      臺中市政府警察局霧峰分局（下稱霧峰分局）函復以：本
      分局偵辦丁欷、游鈺民販毒予被告之時間點為110年10月1
      5日、11月21日、12月6日，至於110年10月4日之販毒時間
      點，被告未於證人筆錄內敘明，本分局未偵辦等語，另臺
      中地檢署則函復以：丁欷、游鈺民之查獲情形，均如本案
      起訴書所載，其等最早販毒予被告之時間，依訂房紀錄應
      係110年10月15日後，時序上晚於被告本案販毒之110年10
      月4日，並未查獲丁欷、游鈺民其他次販毒犯行等語，此
      有霧峰分局111年6月23日中市警霧分偵字第1110026390號
      函暨所附職務報告、被告、丁欷、游鈺民警詢筆錄、刑事
      案件報告書等、臺中地檢署111年6月27日中檢永秋111偵3
      770字第1119069034號函附卷可考。本院自難認被告就事
      實欄一（一）該次販賣第二級毒品之犯行，有供出毒品來
      源，因而「查獲其他正犯或共犯」之情形，自無依毒品危
      害防制條例第17條第1項規定減刑之餘地。
    2.按被告轉讓同屬禁藥之第二級毒品甲基安非他命（未達法
      定應加重其刑之一定數量）予成年人（非孕婦），依重法
      優於輕法之原則，固應擇較重之藥事法第83條第1項轉讓
      禁藥罪論處；惟如被告符合毒品危害防制條例第17條第1
      項規定之要件，基於本質上相同事物應為相同處理之法理
      ，及法秩序一致性要求，自應給予該規定之減免其刑寬典
      ，始符平等原則（最高法院111年度台上字第552號判決意
      旨參照）。被告固另稱其事實欄一（二）所讓與之禁藥係
      向張雅淇購得等語，又稱該次讓與禁藥犯行前有於111年1
      月8日4時許向張雅淇購得品質不佳之甲基安非他命，惟經
      臺中地檢署檢察官偵查結果，認定該次交易張雅淇係以偽
      裝甲基安非他命之冰糖1包予被告，而詐得現金2萬5000元
      得手，因而以111年度偵字第14161號起訴張雅淇涉犯詐欺
      取財罪嫌，此有該起訴書附卷可按，可見檢察官並未查獲
      張雅淇於該次交易有何販賣甲基安非他命之犯行，是被告
      就事實欄一（二）之讓與禁藥犯行，亦無供出毒品來源，
      因而「查獲其他正犯或共犯」之情形，無從依毒品危害防
      制條例第17條第1項規定減刑。
（五）本案各罪均不適用刑法第59條規定酌減其刑：
    1.按刑法上之酌量減輕，必於犯罪之情狀可憫恕時，始得為
      之，為刑法第59條所明定，即刑法第59條之酌量減輕其刑
      ，必須犯罪另有特殊之原因與環境等等，在客觀上足以引
      起一般同情，認為即予宣告法定最低度刑期猶嫌過重者，
      始有其適用，至情節輕微僅可為法定刑內從輕科刑之標準
      ，不得據為酌量減輕之理由（最高法院28年上字第1064號
      、45年台上字第1165號判例意旨參照）。
    2.辯護人雖為被告辯稱：被告因與張銘郁、張佩穎係朋友，
      基於情誼一時失慮，始將購入之甲基安非他命部分轉賣或
      轉讓予該2人吸食；被告對被訴全部犯罪事實均不爭執，
      因未識法之嚴峻，一時失慮而觸犯重罪，後悔不已；其雖
      涉販賣毒品重罪，惟並無獲鉅大利益，足證其惡性尚輕；
      綜觀其犯罪情節尚屬輕微，只因一時失慮，致罹重典，相
      較於長期大量販毒之大毒梟而言，被告對社會治安及國民
      健康之危害較小，縱處最輕本刑，仍不免過苛，且無從與
      上開大毒梟之惡行有所區隔，是其犯罪之情狀在客觀上足
      以引起一般人之同情，情堪憫恕，若處以法定最低度刑期
      ，猶嫌過重，請審酌刑法第59條規定減輕其刑等語，然此
      屬本院於法定刑範圍內得以審酌從輕科刑之事項，尚難認
      被告之犯罪另有特殊原因與環境或背景，在客觀上不足以
      引起一般人之同情，而無宣告法定最低度刑期猶嫌過重之
      情形，自無刑法第59條規定酌減其刑之適用，辯護人上開
      主張，並非可採。　　　
（六）量刑：
　　　爰審酌被告犯罪之動機、目的、手段，其行為所造成之危
      害，並考量被告犯後坦承犯行，兼衡其前科素行（見卷附
      臺灣高等法院被告前案紀錄表），於審理程序中自陳高中
      畢業之智識程度，目前待業中，無收入，與父同住，無人
      需其扶養，經濟狀況勉持等一切情狀，分別量處如主文所
      示之刑，以資懲儆。
三、沒收：
（一）本案查獲之違禁物：
　　　扣案如附表一編號2所示之甲基安非他命，連同殘留甲基
      安非他命難以析離之包裝袋，係被告如事實欄一（二）所
      示之轉讓禁藥犯行所剩之禁藥，業據被告於審理程序中供
      述無訛（見訴卷第201頁），屬本案查獲之違禁物，應依
      刑法第38條第1項規定，於被告所犯之該次罪刑項下宣告
      沒收。
（二）供犯罪所用之物：
　　  扣案如附表一編號1所示之物係被告所有且用於秤量如事
      實欄一（一）所販賣毒品重量；扣案如附表一編號3、4所
      示之物均係被告供如事實欄一（二）所示轉讓禁藥犯行之
      用，分別據被告於準備或審理程序中供述無訛（見訴卷第
      150、201頁），應各依毒品危害防制條例第19條第1項、
      刑法第38條第2項之規定，於被告所犯之各該罪刑項下宣
      告沒收。　　　
（三）犯罪所得：
　　　被告犯本案販賣毒品罪實際取得之價金1萬1000元，係被
      告之犯罪所得，雖未扣案，然如宣告沒收，並無過苛之虞
      、欠缺刑法上之重要性、犯罪所得價值低微，或為維持被
      告生活條件必要等情形，自應依刑法第38條之1第1項前段
      、第3項規定宣告沒收，並諭知於全部或一部不能沒收或
      不宜執行沒收時，追徵其價額。
（四）不予宣告沒收之說明：
　　　扣案如附表二編號1至5所示之物均係供被告自己施用甲基
      安非他命之用，編號6所示之物係供被告自己裝放甲基安
      非他命之用，編號7、8所示之物均係被告自家用品，編號
      9所示之物係被告本案犯行後換用之行動電話，編號10所
      示之物係張佩穎之行動電話，均與本案犯罪無關，已據被
      告於審理程序中供述明確（見訴卷第201頁），並經證人
      張佩穎於警詢中證述明確（見偵卷第101頁），且無積極
      事證足認該等物係本案犯罪所剩、所用或所得，難認與本
      案犯罪有何直接之關聯，爰均不予宣告沒收或沒收銷燬，
      附此敘明。
據上論斷，應依刑事訴訟法第299條第1項前段，毒品危害防制條
例第4條第2項、第17條第2項、第19條第1項，藥事法第83條第1
項，刑法第11條、第47條第1項、第38條第1項、第2項、第38條
之1第1項前段、第3項，判決如主文。
本案由檢察官洪佳業提起公訴，經檢察官葉芳如到庭執行職務。
中　　華　　民　　國　　111 　年　　7 　　月　　20　　日
                  刑事第十七庭  審判長法  官  李宜璇   
                                      法  官  孫藝娜   
                                      法  官  吳欣哲
以上正本證明與原本無異。
如不服本判決應於收受判決後20日內向本院提出上訴書狀，並應
敘述具體理由；其未敘述上訴理由者，應於上訴期間屆滿後20日
內向本院補提理由書（均須按他造當事人之人數附繕本）「切勿
逕送上級法院」。
                                      書記官  劉子瑩  　
中　　華　　民　　國　　111 　年　　7 　　月　　20　　日
附錄本案論罪科刑法條全文：
毒品危害防制條例第4條
製造、運輸、販賣第一級毒品者，處死刑或無期徒刑；處無期徒
刑者，得併科新臺幣三千萬元以下罰金。
製造、運輸、販賣第二級毒品者，處無期徒刑或十年以上有期徒
刑，得併科新臺幣一千五百萬元以下罰金。
製造、運輸、販賣第三級毒品者，處七年以上有期徒刑，得併科
新臺幣一千萬元以下罰金。製造、運輸、販賣第四級毒品者，處
五年以上十二年以下有期徒刑，得併科新臺幣五百萬元以下罰金
。
製造、運輸、販賣專供製造或施用毒品之器具者，處一年以上七
年以下有期徒刑，得併科新臺幣一百五十萬元以下罰金。
前五項之未遂犯罰之。
藥事法第83條
明知為偽藥或禁藥，而販賣、供應、調劑、運送、寄藏、牙保、
轉讓或意圖販賣而陳列者，處七年以下有期徒刑，得併科新臺幣
五千萬元以下罰金。
犯前項之罪，因而致人於死者，處七年以上有期徒刑，得併科新
臺幣一億元以下罰金；致重傷者，處三年以上十二年以下有期徒
刑，得併科新臺幣七千五百萬元以下罰金。
因過失犯第一項之罪者，處二年以下有期徒刑、拘役或科新臺幣
五百萬元以下罰金。
第一項之未遂犯罰之。
附表一：
編號 物品名稱及數量 1 電子磅秤1臺 2 禁藥甲基安非他命3包（含包裝袋3只，總驗餘淨重16.8392公克） 3 玻璃球1個 4 吸食器1組 
附表二：
編號 物品名稱及數量 1 第二級毒品甲基安非他命殘渣袋1個 2 勺子1支 3 吸管1支 4 夾鏈袋1包 5 刮勺1支 6 紅色盒子1個 7 鑷子1支 8 紅色零錢包1 個 9 iPhone XS行動電話1支（含無門號SIM卡1張） 10 iPhone 12 Pro行動電話1支（含門號0000000000號SIM卡1張）